臺灣高等法院交通法庭判決　　　　　　　　　　　　九十三年度交上訴字第九六號
　　上　訴　人　臺灣板橋地方法院檢察署檢察官
　　被　　　告　甲○○
右上訴人因被告公共危險等案件，不服臺灣板橋地方法院九十三年度交訴字第一二號
，中華民國九十三年三月三十一日第一審判決（起訴案號：臺灣板橋地方法院檢察署
九十二年度偵字第二００九九號），提起上訴，本院判決如左：
    主  文
上訴駁回。
    理  由
一、公訴意旨略以：被告甲○○係榆莊室內裝修工程有限公司（下簡稱榆莊公司）之
    十分許，駕駛該公司所有車牌號碼六Ｎ─五○八三號自用小貨車載貨執行職務時
    ，途經臺北縣三重市○○路○段一一七號前，因疏於注意而擦撞騎機車之乙○○
    ，造成乙○○左臉、右臂（應係左臂之誤）等處受有傷害，被告甲○○於撞傷乙
    ○○後不僅未停車查看，且開車加速離去，因認被告甲○○涉犯刑法第二百八十
    四條第二項之業務過失傷害罪嫌、刑法第一百八十五條之四之駕駛動力交通工具
    肇事，致人受傷而逃逸罪嫌。
二、按犯罪事實應依證據認定之，無證據不得認定犯罪事實；又不能證明被告犯罪者
    ，應諭知無罪之判決；刑事訴訟法第一百五十四條第二項、第三百零一條第一項
    分別定有明文。又犯罪事實之認定，應憑真實之證據，倘證據是否真實尚欠明確
    ，自難以擬制推測之方法，為其判斷之基礎；而認定犯罪事實之證據係指足以認
    定被告確有犯罪行為之積極證據而言，該項證據自須適合於被告犯罪事實之認定
    ，始得採為斷罪資料（參照最高法院五十三年台上字第六五六號、二十九年上字
    第三一○五號判例）。且刑事訴訟上證明之資料，無論其為直接或間接證據，均
    須達於通常一般之人均不致有所懷疑，而得確信其為真實之程度，始得據為有罪
    之認定，若其關於被告是否犯罪之證明未能達此程度，而有合理懷疑之存在，致
    使無從形成有罪之確信，根據「罪證有疑，利於被告」之證據法則，即不得遽為
    不利被告之認定（參照最高法院七十六年台上字第四九八六號判例）。其以情況
    證據（即間接證據）斷罪時，尤須基於該證據在直接關係上所可證明之他項情況
    事實，本乎推理作用足以確證被告有罪，方為合法，不得徒憑主觀上之推想，將
    一般經驗上有利被告之其他合理情況逕予排除（參照最高法院三十二年上字第六
    七號判例），再者，告訴人之告訴係以使被告受刑事追訴為目的，其陳述是否與
    事實相符，仍應調查其他證據以資審認（參照最高法院五十二年台上字第一三○
    ○號判例）。
三、公訴人認被告甲○○涉犯前揭罪嫌，無非係以：（一）、告訴人乙○○之指訴。
    （二）、證人鄭漢溪、黃世欽、李郭素珠、游定謙〈即被告所稱送貨前往之該等
  　公司《行號》負責人〉無法證明被告於九十二年四月十日十一時三十分未行經臺
    北縣三重市○○路○段一一七號前。（三）、證人張桂香〈榆莊公司傢俱買賣部
    門之負責人〉及被告之供述，足證被告於九十二年四月十日上午曾駕駛榆莊公司
    所有車牌號碼六Ｎ─五○八三號自用小貨車外出送貨。（四）現場暨雙方車損照
    片計十五張，證明被告確有駕駛車牌號碼六Ｎ─五○八三號自用小貨車擦撞告訴
    人。（五）、臺北縣立三重醫院診斷證明書，證明告訴人受有左臉擦傷、左背、
    左手肘、左手背多處擦傷、左腳大腳趾擦傷及左膝擦傷等傷害。（六）、證人姜
    信添〈車牌號碼六Ｎ－○五八三號自用小貨車之車主〉之證述，證明其所有之該
    自用小貨車未於九十二年四月十日十一時三十分行經臺北縣三重市○○路○段一
    一七號前撞及告訴人為其論斷依據。訊據被告甲○○固坦承伊係榆莊公司所僱用
    之送貨員，於九十二年四月十日上午曾駕駛榆莊公司所有車牌號碼六Ｎ─五○八
    三號自用小貨車外出送貨等情，惟堅決否認有被訴之前開犯行；辯稱：伊當日外
    出送貨，未行經臺北縣三重市○○路○段一一七號前，更未撞及告訴人等語。又
    便稱：「我不服。因為這件事情，工作都沒有了，我沒有前科，常跑法院心理壓
    力很大。我有提出證據，車子都沒有擦傷」等語（見本院九十三年六月十八日準
    備程序筆錄）。
四、經查：
（一）、被告甲○○於九十二年四月十日上午曾送貨至皇家傢俱有限公司（位於臺北
        縣新店市○○路○段四巷三號）、昇紘家具有限公司（位於臺北市○○區○
        ○路二段六十一號）、喬星家具有限公司（位於臺北市○○區○○路二段六
        十三號）、東林傢俱鐵櫃行（位於臺北市士林區○○○路○段二四六號）等
        情，核與證人即上開傢俱〈家具〉公司〈行號〉之負責人李郭素珠、黃世欽
        、鄭漢溪、游定謙於偵查中及榆莊公司傢俱買賣部門之負責人張桂香於警詢
        、檢察官偵查中之證述（見臺灣板橋地方法院檢察署九十二年度偵字第二○
        ○九九號卷第六頁、第七頁正面、臺灣板橋地方法院檢察署九十二年度核退
        字第八二九○號卷第五頁、第三十一頁反面）相符，復有送貨單四紙（見臺
        灣板橋地方法院檢察署九十二年度核退字第八二九○號卷第九頁、第十一頁
        、第十四頁、第十八頁）附卷足稽；雖依前開證人所述及送貨單所載，尚未
        能證明被告送貨到達之確實時間，致無從究明被告於九十二年四月十日十一
        時三十分時之所在地，然依該等送貨地點之相對位置以觀，被告是否行經臺
        北縣三重市○○路，尚非無疑。
（二）、再者，依卷附被告所駕駛車牌號碼六Ｎ－五○八三號自用小貨車之照片所示
        （見臺灣板橋地方法院檢察署九十二年度核退字第八二九○號卷第二十頁、
        第二十二頁），於告訴人所指擦撞部位，並未明顯發現擦撞之痕跡，尚無從
        據為不利於被告之認定。
（三）、雖於檢察官偵查中，被告曾提及另輛車牌號碼為六Ｎ－○五八三號自用小貨
        車之廠牌、型式均與其所駕駛之自用小貨車（車牌號碼：六Ｎ－五○八三號
        ）相同，檢察官據之乃傳訊車牌號碼六Ｎ－○五八三號自用小貨車之車主姜
        信添，惟訊據證人姜信添則否認其所有之該自用小貨車曾於前開時、地撞及
        告訴人，即縱依證人姜信添所提出車牌號碼六Ｎ－○五八三號自用小貨車之
        照片三幀所示（見臺灣板橋地方法院檢察署九十二年度偵字第二○○九九號
        卷第二十六頁、第二十七頁），其廠牌、型式核與被告所駕駛之自用小貨車
        均屬相同，顏色亦同屬藍色，僅係車牌號碼「五○」與「○五」之細微差異
        ，然亦無從認定本件事故車輛係姜信添所有之車牌號碼六Ｎ－○五八三號自
        用小貨車，據此亦無從推論係被告駕車肇事。
（四）、綜上所述，被告所辯並非全然無可採信。
五、再者，告訴人之告訴係以使被告受刑事追訴為目的，其陳述是否與事實相符，仍
    應調查其他證據以資審認如前述，而公訴人認被告甲○○涉犯前開罪嫌，所為之
    舉證尚未能達通常一般之人均不致有所懷疑，而得確信其為真實之程度，而有合
    理懷疑之存在，即不得遽為不利被告之認定；此外，本院復查無積極證據足認被
    告確有上開被訴之犯行，既不能證明被告犯罪，揆諸前揭說明，本院自應依法為
    被告無罪之諭知。原審為被告無罪之判決，洵無不當，公訴人上訴亦旨略以：（
    一）、被告甲○○於警訊及偵查中中均未提及本件係姜信添所駕駛之六Ｎ─０五
    八三號之事，於多次偵查後始提出，其辯詞實難採信；（二）、原審係以証人姜
    信添之証詞不能採信為前提而認被告之辯解可採，惟証人姜信添証詞何以不能採
    信？姜某之証詞有何矛盾之處？有何違反証據及經驗法則之處？均未據原審說明
    ，其採証有違法之處；（三）、被告當天確有送貨，雖其送貨處及路程未出現在
    肇事地點附近，但不能據以推斷被告不會從該處經過（被告甲○○已當庭自承其
    亦可經由肇事地點送貨，只是比較遠要繞路而已），原審之論証法則顯有違誤；
    （四）、況本件被害人乙○○於警訊、偵查中及法院審理時之指証始終如一，並
    無前後不符之處，何有不能採信之理由？按被害人之指証亦屬証據方法之一種，
    其指訴亦有証據能力，不能因其係被害人，率以否定其指証之証據力。末查，被
    害人乙○○與被告甲○○素無任何恩怨又無債務糾紛，且無一面之識，何有故意
    誣陷之理？原審判決對於前述之各點均未予以論述說明，尚有未洽，自難期妥適
    云云，固非無見，然查：被告之辯解縱不可採不足即為認定被告犯罪之依據，且
    證人姜信添之證詞是否不足採，亦不得為據為被告是否犯罪之依據已經本院敘明
    如前，餘已經本院詳述如上，公訴人之上訴為無理由，應予駁回。
據上論斷，應依刑事訴訟法第三百六十八條，判決如主文。
本案經檢察官郭啟東到庭執行職務。
中　　　華　　　民　　　國　　九十三　　年　　　八　　　月　　 十六 　　日
                              臺灣高等法院交通法庭
                                  審判長法  官  葉　騰　瑞
                                        法  官  劉　壽　嵩
                                        法  官  江　國　華
右正本證明與原本無異。
不得上訴。
                                        書記官  陳　秋　萍
中　　　華　　　民　　　國　　九十三　　年　　　八　　　月　　二十三　　日
